最　高　行　政　法　院　判　決
　　　　　　　　　　　　　　　　　　 94年度判字第01728號
上　訴　人　葉記營造股份有限公司
代　表　人　甲○○
　　　　　　　　　　　　　 送達代收人：張國清
　　　　　　　　　　　　　 市○○○路○段18巷15號4樓
被 上訴 人　財政部臺灣省北區國稅局
代　表　人　乙○○
　　　　　　　　　　　　　 送達代收人：丙○○
上列當事人間因營利事業所得稅事件，上訴人不服中華民國93年
5月4日臺北高等行政法院92年度訴字第1171號判決，提起上訴。
本院判決如下：
    主  文
上訴駁回。
上訴審訴訟費用由上訴人負擔。
　　理  由
一、緣上訴人民國81年度營利事業所得稅結算申報案，經被上訴
    人核定課稅所得額為新台幣（下同）12,327,299元，嗣查得
    上訴人以不實憑證虛報及列報營業成本－工資計1,560,000
    元（下稱系爭工資），致短報或漏報所得額，由被上訴人重
    新核算課稅所得額為13,887,299元，除於87年1月間補徵所
    漏稅額390,000元外，另依所得稅法第110條第1項之規定，
    於同年、月14日以北區國稅法裁字第87002591號處分書，處
    以所漏稅額1倍之罰鍰390,000元。上訴人不服，申請復查，
    經被上訴人於91年5月23日以北區國稅法字第0910009977號
    復查決定，維持原核定，上訴人猶未甘服，提起訴願，仍遭
    駁回，遂提起訴訟。
二、本件上訴人於原審起訴主張：本稅部分：上訴人81年度營利
    事業所得稅結算申報業經被上訴人核定在案，被上訴人復依
    財政部資料中心81年度異常薪資所得查核清單，對黃重疇等
    12人之直接人工，以虛報薪資論剔除1,560,000元，補徵營
    利事業所得稅390,000元在案。上訴人於80年7月14日訂約承
    攬陸軍後勤司令部工兵署所有之「篤行營區休閒中心土木工
    程」，有工程契約及所附之「工程材料明細標單」可稽。依
    工程契約第4條約定「應於簽約後10日內開工，並應於180個
    工作天內全部完工」，該工程於81年12月申報完工，而依工
    程標單所載有各項營建工作須僱工完成，其中零星粗工之工
    人必需佔一部分。而黃重疇等12人之工資，係上訴人承作新
    竹篤行營區工程所需零星粗工作所需之工人，由江昌利代為
    找尋，並由江昌利提供身分證明文件及工資表，因該等工作
    為零星粗工，工人領工錢時均要求現金，致工資係由上訴人
    領取現金交由工地主任林坤德發放，有渠出具之證明書可稽
    ，再由林坤德發給江昌利轉發各工人，此有江昌利出具之切
    結書足憑。另上訴人之會計方麗華經被上訴人約談之筆錄，
    也有同一內容之陳述，故系爭工資確有支付事實，該工資亦
    未再回流上訴人，原核定未究明均以虛報工資論，尚難謂妥
    。營建成本包括材料、直接人工及工程費用三者，原核逕以
    系爭工資為虛報，自營建成本全數剔除1,560,000元，實非
    妥適，有待斟酌。又從事營建工程業務，必有人工之投入始
    有工程完成之產品，且系爭工資確為該等工程所需，亦有支
    付事實，並有取具工資印領清冊及彼等之身分證明文件為證
    。原處分、復查決定及訴願決定竟漠視上開事證，苛求以施
    工日報表供核，然施工日報表僅記載每日工作內容及工作進
    度，並未記載何工人作何工作，故其要求，顯不合理。是以
    宜追認直接人工成本1,560,000元，並撤銷營利事業所得稅
    390,000元之處分決定。上訴人因同一案情之81年度營所稅
    案，曾因另一工頭邱英祥等7人工資計1,104,000元，有取具
    工頭邱英祥及工地主任林坤德出具之證明書、談話筆錄查核
    ，證明確有代為轉發放系爭工資，並提供工資印領清冊供核
    ，查核結果，實難謂無發放工資之情，而予以追認此部分工
    資1,104,000元，有被上訴人87年11月19日北區國稅法第000
    00000號復查決定書可稽。基於公平性及一致性，則本件應
    為同一之處理即追認本項營業成本，撤銷原補稅及罰鍰之處
    分。復查及訴願決定書理由謂經被上訴人發函向黃重疇等12
    人查證結果，其中蔡漢松、莊宏銘及謝窗妹等3人回函稱未
    受僱於上訴人，顯然有被虛報之情形，惟一般工人大致上僅
    知其工頭及在何工地工作，而不知其受僱於何家公司工作，
    故以此種回函為證，實有偏差。縱上開回函，足以作為彼等
    3人未在本工地工作之證據，然其他9人並未接受查證與回函
    ，豈可以偏概全，遽而推測此12人有被虛報之情形，原處分
    顯有認定事實，未憑證據之違法。依臺灣新竹地方法院84年
    度訴字第1049號刑事判決所載內容，實無法據以認定上訴人
    所列報工資所得人黃重疇等12人，係該集團所販賣之人頭，
    故被上訴人憑該刑事判決為此推定，純出於臆測，實難令人
    信服。被上訴人應就江昌利有販賣該12人之人頭資料之事實
    ，擔負舉證責任。罰鍰部分：上訴人並無以不實憑證虛報及
    列報營業成本－工資1,560,000元，致短漏報所得額情事，
    本不應補稅，則更無科處漏稅罰可言。退步言之，因有9名
    工人未經查證，亦不應就12名工人全部認定為虛報。退步而
    言，縱使取具不實憑證（不實之工資清冊），然因上訴人於
    81年度確有承包系爭工程，而該工程確已依約完成，勢必有
    人工之投入始有完工之產品，則支付工資既確事實，倘所取
    得之工資成本憑證有所不符，亦僅係違反稅捐稽徵法第44條
    而已，亦無本件科處漏稅罰之適用。若改依行為罰，則因有
    9名工人未經查證，是否其出具之憑證有不實，並無證據，
    行為罰部分亦應剔除之。綜前所述，上訴人並無短漏報所得
    致逃漏稅捐情事，不應依所得稅法第110條科處漏稅罰；至
    多亦僅未取具合法憑證而依稅捐稽徵法第44條科處行為罰而
    已等語為由，求為判決撤銷原處分及訴願決定。
三、被上訴人則以：本稅部分：本件據法務部調查局新竹市調查
    站（下稱新竹市調查站）查獲「曹喬欽」集團販賣人頭資料
    之電腦檔案，經向財政部財稅資料中心異常薪資查核清單查
    核結果，所得人黃重疇等12人均屬江昌利代為尋找，並由江
    昌利提供身分證明文件及工資表。經被上訴人發函向黃重疇
    等12人查證結果，其中蔡漢松、莊宏銘及謝窗妹等3人回函
    稱未受僱於上訴人，顯然有被虛報之情形。又本件江昌利係
    「曹喬欽」集團之共同正犯，江昌利對所犯事證供承不諱，
    業經臺灣新竹地方法院刑事判決（84年度訴字第1049號）確
    定在案，則上訴人所述江昌利代為尋找工人乙節，顯非事實
    。又上訴人稱上述所僱用皆為臨時工，惟查其薪資印領清冊
    係按月造具發放員工薪資，則上訴人主張渠等係為江昌利所
    尋之臨時工並由江昌利所出具之切結書，審酌前述違章事實
    ，其所述亦非可採，是上訴人虛報無僱傭關係薪資1,560,00
    0元屬實，致短報所得額並短漏稅額，違章事實俱在，原查
    將上訴人以不實憑證虛報成本－薪資計之1,560,000元部分
    ，予以剔除，重新核算課稅所得額為13,887,299元，補徵所
    漏稅額390,000元，並無不合。至上訴人主張其從事營建工
    程業務，必有人工之投入始有工程完成之產品，且系爭工資
    確為該等工程所需，亦有支付事實，而僅未取具合法憑證，
    是宜追認直接人工1,560,000元，並撤銷營利事業所得稅390
    ,000元之決定乙節。經查上訴人並未能提示黃重疇等12人係
    由何工頭所負責，及所從事工作內容之施工日報表等相關資
    料供核，實無從證明其確有此人工成本之投入。又查上訴人
    以其江昌利交付之薪資資料列報當年度營利事業所得稅，依
    民法第224條前段之規定，直接對上訴人發生效力，上訴人
    應就其工頭之故意過失負同一責任，自不得主張因其工頭申
    報不實，而得以免除其責任。又上訴人因同一案情之81年度
    營所稅案，曾因另一工頭邱英祥等7人工資計1,104,000元，
    經被上訴人87年11月19日北區國稅法第00000000號復查決定
    書追認該部分工資在案，查上訴人同一年度類似案情，其復
    查決定核准原因係工頭邱英祥及工地主任林坤德出具之證明
    書，談話筆錄查核，證明確有代為轉發放系爭工資，並提供
    印領清冊供核，且並未查得上訴人及其工頭有積極違章之情
    事，與本件情形並不相同，自難以此例彼。罰鍰處分：本件
    上訴人81年度營利事業所得稅結算申報案，原經核定課稅所
    得額為12,327,299元，嗣經新竹市調查站及被上訴人查得上
    訴人以不實憑證虛報及列報營業成本－工資計1,560,000元
    ，致短報或漏報所得額，遂重新核算課稅所得額為13,887,
    299元，除補徵所漏稅額390,000元外，另依所得稅法第110
    條第1項之規定，處以所漏稅額1倍之罰鍰390,000元，並無
    不合。至訴稱縱使取具不實憑證，然因上訴人於81年度確有
    承包系爭工程，而該工程確已依約完成，勢必有人工之投入
    始有完成之產品，則支付工資既確事實，倘所取得之工資成
    本憑證有所不符，亦僅係違反稅捐稽徵法第44條未取得合法
    憑證，僅按查明認定之總額，處5%之行為罰而已，亦無本件
    科處漏稅罰之適用乙節。經查上訴人虛報無僱傭關係薪資1,
    560,000元屬實，亦未能提示其所謂完成工程所需工資之相
    關事實證明，則本件原應依規定同時處以行為罰及漏稅罰，
    被上訴人因上訴人部分成本費用取具憑證而認其確有虛列成
    本費用之情事，則該未取具憑證之行為，係其漏稅行為之方
    法，依司法院釋字第503號解釋意旨，被上訴人僅就上訴人
    分別觸犯稅捐稽徵法第44條及所得稅法第110條規定，擇一
    從重處罰，處漏稅罰390,000元，尚無違誤等語，資為抗辯
    。
四、原審斟酌全辯論意旨及調查證據之結果，以：查上訴人經營
    土木建築水利營造等業務，81年度營利事業所得稅結算，委
    託童秉恆會計師辦理簽證申報，經被上訴人核定課稅所得額
    為12,327,299元，嗣經新竹市調查站查獲「曹喬欽」集團販
    賣人頭資料之電腦檔案，並向財政部財稅資料中心調印異常
    薪資所得清單查核結果，發現上訴人列報黃重疇等12人薪資
    ，該12人均係江昌利代為尋找，並由江昌利提供身分證明文
    件及工資表，經被上訴人發函向黃重疇等12人查證結果，其
    中蔡漢松、莊宏銘、謝窗妹等3人回函稱未受僱於上訴人，
    又江昌利係「曹喬欽」集團之共犯，業經臺灣新竹地方法院
    84年度訴字第1049號刑事判決處有期徒刑2年在案，且上訴
    人訴稱僱用黃重疇等12人為臨時工，惟查其薪資印領清冊卻
    按月造具發放，顯有矛盾，又黃重疇等12人之工作內容、工
    作日期、工作天數、給付工資之資金來源流程，上訴人迄未
    能提供相關證明資料，證明系爭工資確有支付事實，其未僱
    傭黃重疇等12人卻虛報系爭1,560,000元薪資，致短漏報所
    得額之違章事實，洵堪認定，被上訴人認上訴人以不實憑證
    虛報薪資計1,560,000元，予以剔除，重新核算課稅所得額
    為13,887,299元，補徵所漏稅額390,000元，並依司法院釋
    字第503號解釋意旨及稅務違章案件裁罰金額或倍數參考表
    規定，就其所觸犯之稅捐稽徵法第44條及所得稅法第110條
    規定，擇一從重按所漏稅額處1倍罰鍰計390,000元，揆諸所
    得稅法第21條、第24條第1項及第110條第1項、稅捐稽徵法
    第21條第1項第1款、第3款、第2項、第22條第1款及第44條
    、民法第224條前段規定，自無不合。至上訴人訴稱：同一
    案情上訴人另一工頭邱英祥等7人工資1,104,000元，業經被
    上訴人87年11月19日北區國稅法第00000000號復查決定准予
    追認該部分工資在案，本件應為相同處理乙節，查上開邱英
    祥等7人工資案，業據工頭及工地主任出具證明確有代為轉
    發工資，並提供印領清冊供核，工頭或工地主任亦無因違反
    稅捐稽徵法等被起訴判刑情形，核與本件案情，並不相同，
    自難執為本件對其有利論據等語為由，判決駁回上訴人在原
    審之訴。
五、上訴人上訴意旨略謂：原審判決認定上訴人81年度營利事業
    所得稅結算申報時，有虛報黃重疇等12人之工資，即有虛報
    營業成本致短漏報所得額情事，乃依所得稅法第110條規定
    予以補稅及科處罰鍰云云，則依舉證責任分配之法則，應由
    被上訴人就上訴人有虛報12個工人工資致虛增營業成本，逃
    漏所得之事實，先負擔舉證責任，在稽徵機關未就上開事實
    舉證前，不得以上訴人無法證明系爭工資確有支付事實即認
    定虛報系爭工資，此可參最高行政法院36年判字第16號及39
    年判字第2號判例。今原審判決不僅未責令被上訴人負其應
    有之舉證責任，而且以不合理之違背經驗法則及論理法則之
    證據認定上訴人有虛報系爭工資情事，顯有判決違背證據法
    則及認定事實不憑證據之違法。又查上訴人在原審已就其列
    報黃重疇等12人工資之事實舉證說明，但原審並未加論列，
    參照79年3月6日79年度第1次民事庭會議決議，原審判決有
    判決不備理由之違法。上訴人於原審曾就被上訴人發函向黃
    重疇等12人查證，其中3人回函稱未受僱於上訴人乙節，詳
    加說明此種回函之偏差，並主張原處分有認定事實錯誤即未
    憑證據之違法，及上訴人於原審亦主張上訴人於81年度確有
    承包工程，勢必有人工之投入，則必有支付工資之事實，倘
    所取得之工資成本憑證有所不符，亦僅係違反稅捐稽徵法第
    44條而已，亦無本件科處漏稅罰之適用，若改依行為罰，則
    因有9名工人未經查證，若無證據，行為罰部分亦應剔除之
    云云，然原審對上揭足以影響判決基礎事實及證據，並未於
    理由項下有所論列，即有判決不備理由之違法。再者，參照
    最高法院40年台上字第1561號判決，本件原審判決採用刑事
    案件之認定，亦有上開「判決不備理由」之違法。原審判決
    稱上訴人訴稱僱用黃重疇等12人為臨時工，惟其薪資印領清
    冊卻按月造具發放，顯有矛盾云云，然查營造業對於工資係
    按月發放，臨時工亦不例外，故原審率認臨時工之工資按月
    發放顯有矛盾，有違經驗法則。又上訴人對黃重疇等12名工
    人工資之事實已舉證，然原審未加斟酌及論列，反稱上訴人
    未予舉證，如此論斷，並無法令根據，有判決違背法令情事
    。末查本案之工頭江昌利有因違反稅捐稽徵法等被訴，經臺
    灣新竹地方法院84年度訴字第1049號刑事判決判刑，但判決
    內容並無涉及本案黃重疇等12名工人在內，故本案與同一案
    情之81年度營所稅案情節應屬相同，基於公平性及一致性，
    應為同一處理等語為由，爰請判決廢棄原審判決，撤銷原處
    分、複查決定及訴願決定。
六、本院按：本件經原審審認結果，以上訴人違章行為，係經據
    法務部調查局新竹市調查站查獲曹喬欽集團販賣人頭資料之
    電腦檔案，經向財政部財稅資料中心異常薪資查核清單查核
    結果，所得人黃重疇等12人均屬江昌利代為尋找，並由江某
    提供身分證明文件及工資表。經被上訴人發函向黃重疇等12
    人查證結果，其中蔡漢松、莊宏銘及謝窗妹等3人回函稱未
    受僱於上訴人，顯然有被虛報之情形。又江某係曹喬欽集團
    之共同正犯，江某對所犯事證供承不諱，業經臺灣新竹地方
    法院刑事判決（84年度訴字第1049號判決）確定在案。從而
    ，縱被上訴人發函查詢時，尚有9人未回函，亦堪足認定所
    得人黃重疇等12人之薪資所得均屬虛報。原審上開事實之認
    定，無違證據法則。且本件事實已臻明確，則被上訴人已盡
    其舉證責任，即原審判決並未以臆測之詞認定上訴人違章行
    為。次按，法院遇有多種獨立理由足以支持判決成立時，只
    採用其中一種或一部分理由，作為支持主文成立之理由，雖
    有簡略之嫌，惟尚非構成理由不備之瑕疵。本件原審判決雖
    未就兩造攻擊防禦方法逐一論述，惟依上開原審認定事實，
    已堪認定上訴人違章行為；況縱就接受被上訴人函查未回函
    9 人部分予以論述，亦無法為有利上訴人之判決，自無判決
    理由不備之情節。再按，營利事業依法規定應給與他人憑證
    而未給與，應自他人取得憑證而未取得，或應保存憑證而未
    保存者，應就其未給與憑證、未取得憑證或未保存憑證，經
    查明認定之總額，處5%罰鍰，稅捐稽徵法第44條定有明文。
    納稅義務人已依本法規定辦理結算申報，但對依本法規定應
    申報課稅之所得額有漏報或短報情事者，處以所漏稅額兩倍
    以下之罰鍰，為所得稅法第110條第1項所明定。本件上訴人
    虛報無僱傭關係薪資1,560,000元屬實，已詳上開說明；上
    訴人亦未能提示其所謂完成工程所需工資之相關事實證明，
    則本件原應依規定同時處以行為罰及漏稅罰，被上訴人因上
    訴人部分成本費用取具憑證而認其確有虛列成本費用之情事
    ，則該未取具憑證之行為，係其漏稅行為之方法，依司法院
    釋字第503號解釋意旨，被上訴人僅就上訴人分別觸犯稅捐
    稽徵法第44條及所得稅法第110條規定，擇一從重處罰，處
    漏稅罰390,000元，核無違誤，原審判決予以維持，亦無違
    誤，且無判決不備理由之違法。末查，上訴人其餘上訴意旨
    ，無非堅持黃重疇等12人確實為上訴人施工之工人，惟此部
    分僅係涉及原審判決事實認定與證據取捨，與違背法令無涉
    ，依行政訴訟法第242條規定意旨，自不得作為上訴本院之
    理由。另上訴人所引最高法院40年台上字第1561號判決、同
    院79年3月6日79年度第1次民事庭會議決議，僅是供本院參
    考，自無拘束本院之效力，併此明。綜上所述，原審認定
    上訴人以不實憑證虛報及列報營業成本－工資1,560,000元
    之事實屬實，被上訴人依法補徵所漏稅額390,000元，另依
    所得稅法第110條第1項規定，處以所漏稅額1倍之罰鍰390,
    000元，核無不合，訴願決定予以維持，亦無違誤為由，原
    審遞予維持，核無不合。上訴意旨為無理由，應予駁回。
據上論結，本件上訴為無理由，爰依行政訴訟法第255條第1項、
第98條第3項前段，判決如主文。
中　　華　　民　　國　　94　　年　　11  　　月　　10  　　日
                  第二庭審判長法  官　廖　政　雄
                              法  官　林　清　祥
                              法  官　鍾　耀　光
                              法  官　姜　仁　脩
                              法  官　胡  國  棟
以  上  正  本  證  明  與  原  本  無  異
中　　華　　民　　國　　94　　年　　11　　月　　12　　日
　　　　　　　　　　　　　　　書記官　莊　俊　亨
